臺灣高等法院臺南分院刑事判決　　　　100年度上易字第674號
上　訴　人　臺灣臺南地方法院檢察署檢察官
被　　　告　陳吉昌
　　　　　　曾瑞銘
上列上訴人因被告恐嚇等案件，不服臺灣臺南地方法院100年度
易字第895號中華民國100年9月21日第1審判決（起訴案號：臺
灣臺南地方法院檢察署99年度偵字第14346、17485號），提起上
訴，本院判決如下：
    主  文
上訴駁回。
    事  實
一、陳吉昌基於乘他人急迫貸以金錢而取得與原本顯不相當重利
    之犯意，自民國（下同）99年1月間起，在中華日報、蘋果
    日報上刊登「萬物借款、十萬內好借好還」之廣告，且以其
    所有之0000000000號行動電話1具（含ＳＩＭ卡1張）供放款
    連絡之用，吸引不特定人借款，而乘鄭淑華、林沛蓁、林承
    崑、杜書榮4人需款孔急、告貸無門之際，貸以現金且要求
    簽立本票及以身分證件以供擔保，於核對身分資料後，再按
    期向鄭淑華、林沛蓁、林承崑、杜書榮4人收取利息（詳細
    借貸時間、地點、金額、利息如附表所示），而以此方式經
    營地下錢莊，取得與原本顯不相當之重利。嗣於99年8月1日
    ，鄭淑華因未按時繳納利息，陳吉昌竟基於恐嚇危害安全之
    犯意，以要其家人出門小心1點、噴漆、砸車等語恐嚇鄭淑
    華，令鄭淑華心生畏懼，致生危害於鄭淑華身體及財產之安
    全；鄭淑華乃於同年8月9日前往臺南市政府警察局第5分局
    報案，陳吉昌復於同年8月12日，再以砸車之話語恐嚇鄭淑
    華，令鄭淑華心生畏懼，致生危害於鄭淑華財產之安全。經
    警佈線追查，適於同年9月14日，陳吉昌電催鄭淑華還款，
    雙方約定在臺南市永康區○○○路344巷19號前交付利息，
    陳吉昌因另有急事，需前往高雄，遂於同日12時30分許，駕
    駛車牌號碼９８Ｏ８－ＵＶ號自小客車載曾瑞銘前往上址，
    請曾瑞銘代為收取，警察見曾瑞銘向鄭淑華收取現金新臺幣
    （下同）5千元後，即當場逮捕曾瑞銘，並自曾瑞銘身上扣
    得鄭淑華之身分證正本、鄭淑華所簽立面額9萬元及3萬元之
    本票各1張等證物，同時通知在附近埋伏之員警丁清吉、張
    智斌等人逮捕陳吉昌，丁清吉等警察隨即於同日12時50分許
    ，在臺南市○○區○○路3段189號前攔下陳吉昌，詎陳吉昌
    不僅抗拒逮捕，且另基於侮辱公務員之犯意，當場以「幹、
    幹你娘、幹你娘雞歪」等貶損人格之穢語，侮辱依法執行逮
    捕職務之現場警察人員丁清吉、張智斌等人。
二、案經臺南市政府警察局第5分局報告臺灣臺南地方法院檢察
    署檢察官偵查起訴。
    理  由
壹、程序方面：
    按被告以外之人於審判外之陳述，經當事人於審判程序同意
    作為證據，法院審酌該言詞陳述或書面陳述作成時之情況，
    認為適當者，亦得為證據。刑事訴訟法第159條之5第1項定
    有明文。查證人即被害人鄭淑華、林沛蓁、林承崑、杜書榮
    於警詢，均為被告以外之人於審判外之陳述而屬傳聞證據，
    暨公訴人於偵、審中提出之各項具傳聞性質之證據資料，被
    告二人於本院準備程序中均表示同意有證據能力（見本院卷
    第34、42頁反面）。本院審酌上開各項證據資料作成之情況
    ，核無違法取證或其他瑕疪，且為證明本件犯罪事實所必要
    之重要關係事項，認為以之作為證據為適當，合先敘明。
貳、實體方面：
一、有罪部分（被告陳吉昌被訴重利、恐嚇危害安全及侮辱公務
    員部分）：
(一)、上揭犯罪事實，迭據被告陳吉昌於原審及本院審理時坦承不
    諱，並據證人鄭淑華、林沛蓁、林承崑、杜書榮於警詢及偵
    查中，及證人丁清吉、張智斌於偵查中證述在卷，復有恐嚇
    錄音譯文1份、鄭淑華之中華民國國民身分證1紙、鄭淑華簽
    立之本票影本2紙、贓物認領保管單1紙、鄭淑華行動電話聯
    絡翻拍照片4幀、中華日報廣告1紙、臺南市政府警察局第五
    分局扣押物品目錄表1紙、刑案現場蒐證畫面照片22幀及
    0000000000號行動電話雙向通聯紀錄1份在卷（見臺南市政
    府警察局第五分局解送人犯報告書警卷〈下稱報告警卷〉第
    28頁、第31頁、第32頁、第40頁至第43頁；臺灣臺南地方法
    院檢察署99年度偵字第14346號偵查卷第40頁至第67頁）可
    稽，且有鄭淑華交付與被告曾瑞銘之現金5千元、鄭淑華之
    中華民國身分證正本1紙及鄭淑華簽立之本票2紙扣案可資佐
    證。查被告陳吉昌收取之利息高達週年利率百分之360或540
    ，其與原本顯不相當。又證人鄭淑華等人均一時急迫，致不
    得已向被告陳吉昌借款而允以重利，業據其等供明在卷，且
    被告陳吉昌收取利息甚重等情，足認均為乘借款人出於急迫
    ，始為借款甚明。綜上，堪認被告陳吉昌自白核與事實相符
    ，其前揭所為重利、恐嚇危害安全及侮辱公務員等犯行均堪
    認定，自應依法論罪科刑。
(二)、核被告陳吉昌乘人急迫貸款與證人鄭淑華、林沛蓁、林承崑
    、杜書榮四人，而取得與原本顯不相當重利之行為，均係犯
    刑法第344條之重利罪；又被告陳吉昌以危害證人鄭淑華身
    體及財產安全之事，恐嚇證人鄭淑華，所為均係犯刑法第30
    5條之恐嚇危害安全罪；再者，被告陳吉昌於員警丁清吉及
    張智斌等人執行同1公務過程中，對員警丁清吉及張智斌等
    人所為當場侮辱之行為，係犯刑法第140條第1項之侮辱公務
    員罪。按刑法第140條侮辱公務員罪，屬妨害國家公務之執
    行，為侵害國家法益，並非侵害個人法益之犯罪，如對於公
    務員二人以上依法執行職務時，當場侮辱，仍屬單純一罪，
    並無刑法第55條所謂「想像競合犯」之法   例適用（最高
    法院85年度台非字第238號判決意旨參照），是被告陳吉昌
    前揭所為當場侮辱員警之犯行，自應僅論以侮辱公務員之單
    純1罪，附此敘明。又被告陳吉昌所為上開6次重利犯行、2
    次恐嚇危害安全及1次侮辱公務員犯行，係於不同之時間、
    地點所犯，自屬犯意各別、行為互異，應予分論併罰。
(三)、從而，原審以被告陳吉昌罪證明確，依刑法第344條、第305
    條、第140條第1項、第41條第1項前段、第51條第5款、第38
    條第1項第2款、刑法施行法第1條之1等規定論罪，並審酌被
    告陳吉昌正值青壯年，不思以正途取利，竟為重利犯行，使
    急需資金者愈陷窮困，危害社會秩序，且於證人鄭淑華無法
    按期繳息時，竟為恐嚇犯行，另於員警依法執行逮捕職務時
    ，更當場出言以穢語侮辱，所為誠屬不該，並兼衡其品性、
    智識程度、生活狀況、犯罪所生危害、迄未與被害人達成和
    解賠償損害，暨犯罪後坦承犯行態度尚佳等一切情狀，就上
    開重利、恐嚇危害安全及侮辱公務員等犯行，各量處有期徒
    刑2月，並各諭知如易科罰金之折算標準，暨定其應執行刑
    為有期徒刑6月與如易科罰金之折算標準，以資警惕。又未
    扣案之0000000000號行動電話1具（含ＳＩＭ卡1張），係被
    告陳吉昌所有供犯重利犯罪所用之物，業據被告陳吉昌供陳
    在卷（見原審卷第73頁反面），雖未扣案，惟並無證據證明
    業已滅失，爰依刑法第38條第1項第2款之規定諭知沒收。另
    證人鄭淑華簽發交與被告陳吉昌之上揭本票2紙，係證人鄭
    淑華於借款時，簽發質押與被告陳吉昌作為債權擔保之用，
    於鄭淑華清償本金及利息時，被告即應將上開本票返還，本
    票之所有權人仍為鄭淑華，是上開本票2紙難認為係被告犯
    罪所得，且又非違禁物，爰均不予宣告沒收。另扣案之證人
    鄭淑華之中華民國國民身分證1紙，係證人鄭淑華所交付供
    作借款擔保或證明之用，於清償欠款時，依法得請求返還，
    非被告陳吉昌犯罪所得之物，亦不為沒收之諭知等。經核其
    認事用法並無違誤之處，量刑亦適當。
二、無罪部分（被告曾瑞銘被訴重利部分）：
(一)、公訴意旨略以：被告曾瑞銘與陳吉昌共同基於乘他人急迫貸
    以金錢而取得與原本顯不相當重利之犯意聯絡，2人共同駕
    駛上開自小客車收取利息，且以0000000000號行動電話門號
    供放款連絡之用，吸引不特定人借款，而乘被害人鄭淑華、
    林沛蓁、林承崑、杜書榮四人需款孔急、告貸無門之際，貸
    以現金且要求簽立本票及以身分證件以供擔保，於核對身分
    資料後，再按期向鄭淑華等人收取利息（詳細借貸時間、地
    點、金額、利息如附表所示），而以此方式經營地下錢莊，
    取得與原本顯不相當之重利。因認被告曾瑞銘與陳吉昌，共
    同涉犯刑法第344條之重利罪嫌。
(二)、按犯罪事實應依證據認定之，無證據不得認定犯罪事實；又
    不能證明被告犯罪者，應諭知無罪之判決，刑事訴訟法第1
    54條第2項、第301條第1項分別定有明文。又刑事訴訟法上
    所謂認定犯罪事實之證據，係指足以認定被告確有犯罪行為
    之積極證據而言，該項證據自須適合於被告犯罪事實之認定
    ，始得採為斷罪資料；認定犯罪事實所憑之證據，無論係直
    接證據或間接證據，其為訴訟上之證明，須於通常一般之人
    均不致有所懷疑，而得確信其為真實之程度者，始得據為有
    罪之認定，倘其證明尚未達到此一程度，而有合理之懷疑存
    在，復無其他調查途徑可尋，法院即應為無罪之判決（最高
    法院29年上字第3105號、76年台上字第4986號判例參照）。
    再按刑事訴訟法第161條已於民國91年2月8日修正公布，其
    第1項規定：檢察官就被告犯罪事實，應負舉證責任，並指
    出證明之方法。因此，檢察官對於起訴之犯罪事實，應負提
    出證據及說服之實質舉證責任。倘其所提出之證據，不足為
    被告有罪之積極證明，或其指出證明之方法，無從說服法院
    以形成被告有罪之心證，基於無罪推定之原則，自應為被告
    無罪判決之諭知（最高法院92年台上字第128號判例參照）
    。另按共同正犯之成立，須以有犯意之聯絡與行為之分擔為
    構成要件，又其具有共同犯罪之意思聯絡之事實，自應依積
    極證據  認定之（最高法院83年度台上字第6016號判決意旨
    參照）。
(三)、本件公訴人認被告曾瑞銘與陳吉昌共同涉犯前揭重利罪嫌，
    無非係以證人鄭淑華、林沛蓁、林承崑、杜書榮四人於警詢
    及偵查中之證詞，及中華日報廣告1紙、0000000000號行動
    電話雙向通聯紀錄1份、鄭淑華之中華民國身分證正本1紙與
    鄭淑華簽立之本票2紙等件，為其所憑主要論據。訊之被告
    曾瑞銘堅詞否認有何重利罪之不法犯行，辯稱：99年9月14
    日經警逮捕當日，係被告陳吉昌打電話約伊去吃海產，並駕
    駛上開自小客車去伊住處載伊，後來被告陳吉昌一直在跟鄭
    淑華講電話，一直在拖時間，不知道在等什麼，被告陳吉昌
    嗣後有跟伊說鄭淑華約他要還錢，後來因為被告陳吉昌說有
    事要趕去高雄，沒辦法繼續等鄭淑華，被告陳吉昌就拿鄭淑
    華的身分證及簽立的本票給伊，要伊去向鄭淑華收錢，伊向
    鄭淑華收取現金5千元後即被警方逮捕，伊之前未曾與被告
    陳吉昌共同收過利息，並不知被告陳吉昌放高利貸與鄭淑華
    等人，伊僅是單純幫被告陳吉昌向鄭淑華拿錢而已等語。
(四)、經查：
１、證人即被害人林沛蓁、林承崑、杜書榮3人雖於警詢及偵查
    中證述被告陳吉昌如何乘其等急迫貸以金錢，並取得與原本
    顯不相當之重利等情，惟其3人未曾指訴被告曾瑞銘有何參
    與共同放款或收取利息等情，此觀其3人之警偵訊筆錄即明
    （見臺南市政府警察局第5分局第00000000000號刑案偵查卷
    《下稱警60號卷》第15頁至第21頁、第22至24頁、臺南市政
    府警察局第5分局第0000000000號刑案偵查卷《下稱警33號
    卷》第6至8頁；9十9年度偵字第14346號卷《下稱偵14346號
    卷》第74頁、第91至92頁、第96至96之1頁），且證人林沛
    蓁於原審審理中復到庭結證：伊係於99年7月間向被告陳吉
    昌借錢，要還錢的前一天被告陳吉昌會與伊聯絡，約定時間
    與地點，每一次都是被告陳吉昌自己出面收錢，只有一次被
    告陳吉昌與其友人一起來，但其友人都坐在車上，伊沒有看
    到是何人，且之前未曾見過被告曾瑞銘等語（見原審卷第64
    頁反面至第65頁反面）；證人林承崑亦到庭證述：伊於99年
    間向被告陳吉昌借錢，收利息都是被告陳吉昌與伊聯絡，且
    大部分係由伊直接拿給被告陳吉昌，只有一次因被告陳吉昌
    沒空，叫一個騎機車的人來向伊拿，該騎機車之人並非被告
    曾瑞銘，且伊之前未曾見過在庭之被告曾瑞銘等語（見原審
    卷第66頁正面至第68頁正面）。至證人杜書榮於原審審理中
    未到庭作證，經檢察官及被告曾瑞銘均捨棄傳訊，同意以其
    於警偵訊所言為證，據其於警詢及檢察官偵查中所述，均未
    具體指明被告曾瑞銘有向其收款，僅稱：【是在最後我要還
    款全部《99年9月初》的時候，他是叫1個胖胖的人來跟我收
    取的，胖胖的人年約三十出頭，我只見過他一次面，不確定
    他的長相。】（見警33號卷第7頁、偵14346號卷第96之1頁
    ）等語。惟本件被告曾瑞銘雖身材稍胖，但當時其年紀已五
    十歲，與證人所述三十出頭有相當差距。是依證人林沛蓁、
    林承崑、杜書榮三人前揭指訴，實難認被告曾瑞銘就被告陳
    吉昌放款與證人林沛蓁、林承崑、杜書榮3人，並取得與原
    本顯不相當之重利犯行有何犯意之聯絡及行為之分擔。
２、證人即被害人鄭淑華雖亦證述被告陳吉昌如何乘其急迫貸以
    金錢，並取得與原本顯不相當之重利等情，惟其未曾指訴被
    告曾瑞銘於99年9月14日經警逮捕前有何與被告陳吉昌共同
    放款或收取利息等情（見警60號卷第10至14頁、偵14346號
    卷第73頁、第74頁），且證人鄭淑華於復於原審到庭結證：
    伊係於99年1月及5月間向被告陳吉昌借款二次，利息每十天
    還一次，均是被告陳吉昌出面向伊收取利息，在99年9月14
    日之前並無任何人幫被告陳吉昌向伊收取過利息，伊係99年
    9月14日警方逮捕被告曾瑞銘當日才第一次見到被告曾瑞銘
    等語（見原審卷第58頁至第62頁反面）。是依證人鄭淑華前
    揭證言，可知被告曾瑞銘於99年9月14日經警逮捕前，就被
    告陳吉昌如何放款與證人鄭淑華，並取得與原本顯不相當之
    重利犯行乙節，亦難認其與被告陳吉昌有何犯意之聯絡及行
    為之分擔。
３、另被告曾瑞銘供承於99年9月14日被警逮捕當日，係受被告
    陳吉昌之託，並攜被告陳吉昌所交付之鄭淑華中華民國國民
    身分證及鄭淑華簽立之本票，要伊去向鄭淑華收錢，伊向鄭
    淑華收取現金5千元後即被警方逮捕等情。核與證人鄭淑華
    於原審審理時證述：99年9月14日當天，係被告陳吉昌打電
    話約伊還錢，並說有1個胖胖的人即被告曾瑞銘會向伊收錢
    ，後來伊將5千元現金交給被告曾瑞銘後，警察就出現將被
    告曾瑞銘逮捕等語相符（見原審卷第61頁、第62頁），固堪
    認此部分之情節屬實。惟證人鄭淑華於原審審理時復證述：
    99年9月14日當天，被告曾瑞銘向伊收取5千元現金之前，被
    告曾瑞銘係向伊說妳錢拿給我、說是被告陳吉昌叫他來拿錢
    的、說妳跟被告陳吉昌講多少全部拿給我，而當日被告曾瑞
    銘並未說要收總結二萬八千七百元（本金含利息）及說要收
    本金含利息共多少錢，且伊亦未向被告曾瑞銘說明伊欠陳吉
    昌什麼錢等語（見原審卷第61頁反面至第62頁、第63頁反面
    至第64頁正面），是依證人鄭淑華之證述，僅可知99年9 月
    14日當天，被告曾瑞銘係受被告陳吉昌之託向證人鄭淑華收
    款，而不能逕予認定被告曾瑞銘就被告陳吉昌放款與鄭淑華
    ，並向鄭淑華收取與原本顯不相當之重利有所知悉，自難逕
    為不利於被告曾瑞銘之認定。
４、況證人即同案被告陳吉昌於100年9月7日原審審理時並結證
    ：99年9月14日當天因伊女友的店公休，伊本來是要找被告
    曾瑞銘去吃海產，而證人鄭淑華臨時跟伊約在新市科學園區
    要還伊全部的欠款，伊才會攜帶鄭淑華之中華民國身分證及
    其簽立之本票，後鄭淑華又變卦改約在永康區○○○路344
    巷19號還錢，但當日伊女友之姐姐打電話告知說伊女友之父
    親生病，而證人鄭淑華一下要伊等半小時，一下又要伊等一
    小時，伊不知道要等多久，因要載女友去高雄探視女友父親
    ，才會臨時拜託被告曾瑞銘去向證人鄭淑華收錢，並交付鄭
    淑華之中華民國身分證及其簽立的本票給被告曾瑞銘，且向
    被告曾瑞銘交待說鄭淑華錢全部還清的話，要將身分證及本
    票交還給鄭淑華，而伊只向被告曾瑞銘說是鄭淑華欠伊的錢
    ，並未說明欠款的利息如何計算，且在99年9月14日伊拜託
    被告曾瑞銘向鄭淑華收款之前，被告曾瑞銘並不知道鄭淑華
    有欠伊錢等語（見原審卷第68頁反面至第72頁），核與被告
    曾瑞銘上揭所辯大致相符。再參以前揭３之說明，及無其他
    事證足認被告曾瑞銘除於99年9月14日出面向證人鄭淑華收
    款5千元之外，有何於99年9月14日之前，即就被告陳吉昌放
    款與證人鄭淑華，並收取與原本顯不相當之重利乙節有何犯
    意之聯絡及行為之分擔，堪認證人陳吉昌此部分之證述尚屬
    可信。
５、基上，依證人林沛蓁、林承崑、杜書榮三人前揭指訴，實難
    認被告曾瑞銘就被告陳吉昌放款與證人林沛蓁、林承崑、杜
    書榮三人，並取得與原本顯不相當之重利犯行有何犯意之聯
    絡及行為之分擔；另依證人鄭淑華前揭證言，可知被告曾瑞
    銘於99年9月14日經警逮捕前，就被告陳吉昌如何放款與證
    人鄭淑華，並取得與原本顯不相當之重利犯行，亦難認其與
    被告陳吉昌有何犯意之聯絡及行為之分擔。雖被告曾瑞銘確
    於99年9月14日受被告陳吉昌之託，攜帶被告陳吉昌所交付
    之鄭淑華中華民國身分證及其簽立之本票，向鄭淑華收取現
    金5千元而遭警方逮捕，惟並無事證足認被告曾瑞銘知悉其
    所收取之現款，係被告陳吉昌放款與證人鄭淑華，所收取與
    原本顯不相當之重利或該等重利之本金，已詳述如前。
(五)、綜上所述，本件縱認被告曾瑞銘於99年9月14日受被告陳吉
    昌之託，而向證人鄭淑華收取5千元現金，係被告陳吉昌重
    利犯行之行為分擔，惟被告曾瑞銘並不知被告陳吉昌與證人
    鄭淑華間借款之本金為何及利息如何計算等情，而僅係單純
    受託取款，實難認其有何乘他人急迫貸以金錢而取得與原本
    顯不相當重利之犯意，又無其他事證足認其就被告陳吉昌放
    款與證人鄭淑華，並取得與原本顯不相當之重利犯行確有犯
    意之聯絡，依前揭最高法院83年度台上字第6016號判決意旨
    ，就被告陳吉昌放款與證人鄭淑華，並取得與原本顯不相當
    重利犯行部分，自不能將被告曾瑞銘與陳吉昌以共同正犯論
    處，而課以刑責。又本件公訴意旨據以認定被告曾瑞銘與陳
    吉昌共同涉犯前揭重利犯行所據積極證據所為之證明顯未達
    到於通常之人均不致有所懷疑，而得確信其為真實之程度，
    故不能遽為被告曾瑞銘有罪之判斷。此外，復查無其他積極
    證據足資證明被告曾瑞銘確有前揭公訴意旨所指重利不法犯
    行，揆諸前述規定，被告曾瑞銘之犯罪既屬不能證明，從而
    ，原審為被告曾瑞銘無罪判決之諭知，其認事用法洵無違誤
    。
三、檢察官上訴意旨略以：
(一)、本件被告陳吉昌所犯重利罪共計6罪，所犯恐嚇危害安全罪
    計有2罪，另犯1次侮辱公務員罪，所犯次數已多。且被告遭
    警方逮捕後仍不思反省而以污穢言詞辱罵執法人員，犯後態
    度可謂極其囂張，渠於本案中所為之自白無非係在證據確鑿
    狀況下不得不為之認罪表示，與真摯之懺悔顯然有別，此由
    被告陳吉昌未曾於偵、審中對被害人表示任何歉意即知。綜
    合上情，如僅處以應執行有期徒刑6月之刑度，而得以易科
    罰金，以被告陳吉昌長期經營地下錢莊以牟取不法暴利之經
    濟能力，顯然不痛不癢而難收教化之效，亦不符社會正義之
    期待。
(二)、被告曾瑞銘與被告陳吉昌係舊識，被告曾瑞銘應無不知被告
    陳吉昌所從事職業之理，又一般金融機構或正常私人之借貸
    放款，無非係以人保、物保或開立票據之方式作為還款擔保
    ，至扣押身分證以作為還款之擔保，顯然係地下錢莊特有之
    經營方式，被告陳吉昌交付被害人鄭淑華之身分證及本票予
    被告曾瑞銘，託渠代為向被害人鄭淑華收款，以被告曾瑞銘
    之智識程度及社會經驗，被告曾瑞銘應知悉所收款項為被告
    陳吉昌所犯重利罪之不法所得，自難謂二人欠缺重利罪之犯
    意聯絡。
(三)、然按：
  1.量刑輕重係屬事實審法院得依職權自由裁量之事項，茍已以
    行為人之責任為基礎，斟酌刑法第57條各款所列情形，復未
    逾法定刑度，即不得遽指為違法。原判決已說明審酌被告陳
    吉昌貸款與證人鄭淑華、林沛蓁、林承崑、杜書榮四人，而
    取得與原本顯不相當重利之行為、被告陳吉昌以危害證人鄭
    淑華身體及財產安全之事，恐嚇證人鄭淑華、於員警丁清吉
    及張智斌等人執行同1公務過程中，對員警丁清吉及張智斌
    等人又為當場侮辱等各該犯罪動機、目的、犯罪所生危害、
    犯罪後態度等1切情狀，分別量處前揭刑罰之理由。顯係已
    以被告陳吉昌之責任為基礎，審酌刑法第57條各款所列情形
    ，為科刑輕重標準之綜合考量，其量定之各該刑罰，未逾刑
    法第344條、第305條及第140條之法定刑度，而與罪刑相當
    原則無悖，所定之執行刑亦未逾越法律外部性界限或違反內
    部性界限之情形，自無量刑失當之可言。
  2.至於被告曾瑞銘無罪部分：查證人即被害人林沛蓁、林承崑
    、杜書榮、鄭淑華4人並未指訴被告曾瑞銘有何參與共同放
    款或收取利息等情，此觀渠等於警詢、偵訊及原審審理筆錄
    即明。另被告曾瑞銘於99年9月14日伊經警逮捕當日，係臨
    時受被告陳吉昌之託代為向鄭淑華收取款項，並無證據證明
    被告曾瑞銘就被告陳吉昌放款與鄭淑華，並向鄭淑華收取與
    原本顯不相當之重利有所知悉，自難逕為不利於被告曾瑞銘
    之認定，業經論述於前。
(四)、本件檢察官仍執被告陳其昌部分量刑過輕及被告曾瑞銘應為
    有罪云云，提起上訴，所述理由自非可採，為無理由，應予
    駁回。
據上論結，應依刑事訴訟法第368條，判決如主文。
本案經檢察官黃朝貴到庭執行職務。
中    華    民    國   100    年    12    月    21    日
                      刑事第3庭審判長法  官  高明發
                                      法  官  張季芬
                                      法  官  夏金郎
以上正本證明與原本無異。
不得上訴。
                                      書記官  汪姿秀
中    華    民    國   100    年    12    月    21    日
附錄本案論罪科刑法條全文：
中華民國刑法第344條：
乘他人急迫、輕率或無經驗貸以金錢或其他物品，而取得與原本
顯不相當之重利者，處一年以下有期徒刑、拘役或科或併科一千
元以下罰金。
中華民國刑法第305條：
以加害生命、身體、自由、名譽、財產之事，恐嚇他人致生危害
於安全者，處二年以下有期徒刑、拘役或三百元以下罰金。
中華民國刑法第140條：
於公務員依法執行職務時，當場侮辱，或對於其依法執行之職務
公然侮辱者，處六月以下有期徒刑、拘役或一百元以下罰金。
對於公署公然侮辱者亦同。
附表：
  ┌──┬─────┬─────┬──────────┬───┬───┐
  │編號│時     間 │地      點│犯    罪    行    為│行為人│被害人│
  ├──┼─────┼─────┼──────────┼───┼───┤
  │ 一 │99年1月間 │臺南市新化│鄭淑華於 99年1月間，│陳吉昌│鄭淑華│
  │    │          │區消費合作│向被告陳吉昌借款 3萬│      │      │
  │    │          │社旁      │元 （先扣除4,500元，│      │      │
  │    │          │          │實拿25,500元），以10│      │      │
  │    │          │          │日為1期，每期每1萬元│      │      │
  │    │          │          │利息為1,500元， 即相│      │      │
  │    │          │          │當於月息45分，換算後│      │      │
  │    │          │          │為週年利率百分之 540│      │      │
  │    │          │          │之與原本顯不相當之重│      │      │
  │    │          │          │利，並質押身分證正本│      │      │
  │    │          │          │及簽立本票1紙。     │      │      │
  ├──┼─────┼─────┼──────────┼───┼───┤
  │ 二 │99年5月間 │臺南市新化│鄭淑華於 99年5月間，│陳吉昌│鄭淑華│
  │    │          │區消費合作│向被告陳吉昌借款1萬 │      │      │
  │    │          │社旁      │元 （先扣除1,500元，│      │      │
  │    │          │          │實拿8,500元） ，以10│      │      │
  │    │          │          │日為1期，每期每1萬元│      │      │
  │    │          │          │利息為1,500元， 即相│      │      │
  │    │          │          │當於月息45分，換算後│      │      │
  │    │          │          │為週年利率百分之 540│      │      │
  │    │          │          │之與原本顯不相當之重│      │      │
  │    │          │          │利，並質押身分證正本│      │      │
  │    │          │          │及簽立本票1紙。     │      │      │
  ├──┼─────┼─────┼──────────┼───┼───┤
  │ 三 │99年7月21 │臺南市永康│林沛蓁向被告陳吉昌借│陳吉昌│林沛蓁│
  │    │日        │區○○街25│款2萬元（先扣除3,000│      │      │
  │    │          │0號外面   │元，實拿17,000元），│      │      │
  │    │          │          │以10日為1期，每期每1│      │      │
  │    │          │          │萬元利息為 1,500元，│      │      │
  │    │          │          │即相當於月息45分，換│      │      │
  │    │          │          │算後為週年利率百分54│      │      │
  │    │          │          │0 之與原本顯不相當之│      │      │
  │    │          │          │重利，並質押身分證影│      │      │
  │    │          │          │本及簽立本票1紙。   │      │      │
  ├──┼─────┼─────┼──────────┼───┼───┤
  │ 四 │99年6月間 │臺南市仁德│林承崑向被告陳吉昌借│陳吉昌│林承崑│
  │    │          │區體育公園│款3萬元（先扣除3,000│      │      │
  │    │          │外        │元，實拿27,000元），│      │      │
  │    │          │          │以10日為1期，每期每1│      │      │
  │    │          │          │萬元利息為 1,000元，│      │      │
  │    │          │          │即相當於月息30分，換│      │      │
  │    │          │          │算後為週年利率百分之│      │      │
  │    │          │          │360 之與原本顯不相當│      │      │
  │    │          │          │之重利，並質押身分證│      │      │
  │    │          │          │影本及簽立本票1紙。 │      │      │
  ├──┼─────┼─────┼──────────┼───┼───┤
  │ 五 │99年6月間 │臺南市東區│杜書榮向被告陳吉昌借│陳吉昌│杜書榮│
  │    │          │監理站附近│款2萬元（先扣除2,000│      │      │
  │    │          │          │元，實拿18,000元），│      │      │
  │    │          │          │以10日為1期，每期每1│      │      │
  │    │          │          │萬元利息為 1,000元，│      │      │
  │    │          │          │即相當於月息30分，換│      │      │
  │    │          │          │算後為週年利率百分之│      │      │
  │    │          │          │360 之與原本顯不相當│      │      │
  │    │          │          │之重利，並質押身分證│      │      │
  │    │          │          │正本及簽立本票1紙。 │      │      │
  ├──┼─────┼─────┼──────────┼───┼───┤
  │ 六 │99年7月間 │臺南市東區│杜書榮向被告陳吉昌借│陳吉昌│杜書榮│
  │    │          │生產路台糖│款1萬元（先扣除1,000│      │      │
  │    │          │加油站附近│元，實拿9,000元）， │      │      │
  │    │          │          │以10日為1期，每期每1│      │      │
  │    │          │          │萬元利息為 1,000元，│      │      │
  │    │          │          │即相當於月息30分，換│      │      │
  │    │          │          │算後為週年利率百分之│      │      │
  │    │          │          │360 之與原本顯不相當│      │      │
  │    │          │          │之重利，並質押身分證│      │      │
  │    │          │          │正本及簽立本票1紙。 │      │      │
  └──┴─────┴─────┴──────────┴───┴───┘